臺灣高等法院臺中分院民事判決　　　九十三年度上字第二六七號
　　　上　訴　人　乙○○
　　　　　　　　　丙○○
　　　被　上訴人　甲○○
右當事人間損害賠償事件，上訴人對於中華民國九十三年七月十九日臺灣臺中地方法
院第一審判決（九十二年度訴字第三七四號），提起上訴，於九十三年十一月三十日
言詞辯論終結，本院判決如左：
　　　主　　　文
原判決所命給付超過命上訴人連帶給付新台幣壹佰萬元及其利息部分與該部分假執行
宣告暨訴訟費用之裁判除確定部分外廢棄。
右廢棄部分，被上訴人在第一審之訴及假行之聲請均駁回。
其餘上訴駁回。
第一、二審訴訟費用除確定部分外，由上訴人連帶負擔五分之三，其餘由被上訴人負
擔。
　　　事實及理由
一、被上訴人於原審起訴主張：(一)上訴人丙○○為被上訴人之配偶，竟於民國八十二
    年十月起與被上訴人之二嫂即上訴人乙○○亂倫通姦，產子陳彥兆，經被上訴人
    之二哥陳俊夫將陳俊彥與上訴人丙○○之口腔膜採樣送鑑定，發現陳彥兆與丙○
    ○具親子關係，乃向台灣南投地方法院提起確認親子關係不存在之訴（九十年親
    字第八號）經該法院函囑中國醫藥學院鑑定結果，亦得相同結論，被上訴人至此
    始發現上訴人等姦情，自屬民法第一百八十四條第一項後段、第一百八十五條共
    同以背於公序良俗之方法加損害於被上訴人並造成被上訴精神痛苦，請求上訴人
    連帶給付新台幣（下同）二百萬元。(二)上訴人丙○○於九十年間對被上訴人訴請
    台灣彰化地方法院裁判離婚敗訴確定，惟丙○○於該離婚事件第二審（本院九十
    年度家上字第九十六號）審理中，為達離婚目的不惜憑空妄稱被上訴人有家族性
    精神病、陣發性暴怒症、同性戀，乙○○為幫助丙○○達訴訟離婚之目的，而到
    庭虛偽證稱渠與被上訴人有同性戀關係，上訴人共同不法侵害被上訴人之名譽，
    請求上訴人連帶賠償慰藉金一百五十萬元，並登報道歉等情，爰求為命上訴人連
    帶給付三百五十萬元及遲延利息，並登報道歉之判決。原審判決命上訴人連帶給
    付一百八十萬元本息（通姦部分一百萬元，妨害名譽部分八十萬元）及登報道歉
    ，而駁回被上訴人其餘之訴，被上訴人就其敗訴部分未上訴。
二、上訴人則以：(一)被上訴人對於上訴人間發生性行為關係早已知悉並默許，依彰化
    基督教醫院精神科初診病歷之記載：「所述．．．．先生在美國時（約八十一、
    二年間）即有外遇，並與二嫂產下一子」，另依台灣高等法院台中分院九十年家
    上字第九十六號離婚判決書第三頁第二點倒數第四行記載：「上訴人（丙○○）
    自七十四年間起即不斷與訴外女子林家容、乙○○發生婚外情，其通姦亂倫之行
    為成為被上訴人（甲○○）長期沈重壓力來源，上訴人自屬可歸責之一方」顯見
    被上訴人以上訴人通姦相姦行為據以提起侵權行為損害賠償之訴，已逾二年時效
    期間。(二)上訴人等於前開離婚訴訟上所為之陳述，係訴訟上合理攻擊防禦方法之
    正當權利行使行為，尚無侵害被上訴人名譽之不法可言等語資為抗辯。於本院聲
    明請求判決：(一)原判決不利於上訴人部分廢棄。(二)右廢棄部分被上訴人在第一審
    之訴及其假執行之聲請均駁回。(三)第一、二審訴訟費用由被上訴人負擔。
三、經查：
  (一)通姦、相姦侵權行為部分：
  　被上訴人主張上訴人丙○○為被上訴人之配偶，於民國八十二年十月起與被上訴
    人之二嫂即上訴人乙○○亂倫通姦，產子陳彥兆之事實，上訴人未爭執並有戶籍
    謄本、血緣鑑定報告書等影本在卷及所調台灣南投地方法院九十年度親字第八號
    案卷可憑，足認真正，上訴人雖抗辯早已知悉並默許上訴人間性關係行為，其請
    求權已罹二年時效期間云云，但為被上訴人所否認，並主張被上訴人於九十年三
    月十七日晚上方知ＤＮＡ血緣鑑定結果，始確知上訴人亂倫通姦等情，則上訴人
    應就其所主張被上訴人早已知悉默許，請求權罹於時效之事實負舉證責任。上訴
    人所提彰化基督教醫院初診病歷，固記載：「．．．先生在美國時（約八十一、
    二年間）即有外遇，並與二嫂產下一子，（有ＤＮＡ見證）．．．」然查該初診
    病歷記載初診日期為九十年三月二十日，並不足以證明被上訴人早已知悉默許。
    上訴人所引本院九十年家上字第九十六號離婚事件判決書記載：「．．．上訴人
    （丙○○）自七十四年間起即不斷與訴外女子林家容、乙○○發生婚外情，其通
    姦亂倫行為成為被上訴人（甲○○）長期沈重壓力來源，上訴人自屬可歸責之一
    方．．．」等語，係包括七十四年起與訴外人林佳容通姦之行為，且該離婚事件
    最後言詞辯論期日為九十一年一月八日，距被上訴人知悉ＤＮＡ鑑定結果將近一
    年，則該判決書記載「．．．其通姦亂倫行為成為被上訴人長期沈重壓力來源．
    ．．」，亦不能證明被上訴人早已知悉默許上訴人通姦相姦行為。上訴人乙○○
    所提照片二幀，據乙○○所述係上訴人與被上訴人三人同遊美國胡佛水庫時所照
    ，其中一幀係上訴人二人合照，丙○○右手搭在乙○○肩上，另一幀為乙○○、
    甲○○合照，乙○○雙手自肩上環抱乙○○，均不足以認知乙○○所謂三人行不
    倫行為及被上訴人知悉默許上訴人通姦關係，上訴人所辯請求權已罹消滅時效云
    云，不能證明，上訴人通姦、相姦，係以背於善良風俗之方法共同不法侵害被上
    訴人。被上訴人身分法益遭受侵害而情節重大，自得就非財產上之損害，請求上
    訴人連帶賠償相當之金額，原審斟酌兩造教育程度、職業、經濟能力、身分地位
    及被上訴人所受損害程度，酌命上訴人連帶給付被上訴人一百萬元及法定遲延利
    息部分並無違誤，上訴人此部分上訴為無理由，應予駁回。
  (二)妨害名譽侵權行為部分：
    被上訴人主張上訴人丙○○於本院九十年度家上字第九六號離婚等事件中妄稱被
    上訴人有精神病、同性戀，上訴人乙○○亦偽稱被上訴人與伊有同性戀情事，均
    足以使被上訴人之名譽人格、社會評價受到貶損，已足認不法侵害被上訴人之名
    譽人格權，請求金錢賠償及登報道歉回復名譽。
    查上訴人丙○○於上開離婚事件，固曾述及被上訴人患有精神上之疾病，及同性
    戀等情，上訴人乙○○亦證述被上訴人與伊同性戀，有所調上開案卷可憑，本院
    上開離婚事件判決認為被上訴人自知因情緒控制問題影響子女管教，擔心自己人
    格有問題而尋求治療，不致影響婚姻之維繫。又乙○○係丙○○外遇之對象而不
    採信乙○○證言，而為維持一審丙○○敗訴之判決。
    上訴人丙○○於上開離婚事件之陳述，係為達到離婚及監護子女之目的所為之攻
    擊方法，雖為法院所不採，然被上訴人確有向精神科醫師求治之記錄，乙○○之
    證言，法院雖不予採信，亦無證據可認其係故意偽證，尚難遽認上訴人係不法侵
    害，再觀諸民法一千零五十二條所列可請求離婚之事由，諸如重婚、通姦、不堪
    同居虐待、虐待他方直系尊親屬、惡意遺棄他方在繼續狀態中、意圖殺害他方等
    等，均屬足以貶損名譽之情事，如主張上開離婚事由訴請離婚，其主張之事實，
    勢必貶損他造名譽，如未獲法院採信，即認為係不法侵害他造之名譽人格權，則
    損及人民之訴訟權，有悖法理、事理、情理，自非可採，被上訴人主張上訴人丙
    ○○於上開離婚事件之陳述，及乙○○於該事件之證言不法侵害其名譽、人格權
　　，請求金錢賠償及登報道歉回復名譽，不應准許。原判決命上訴人連帶給付八十
　　萬元及登報道歉部分尚有未洽，上訴人此部分上訴為有理由，應將該部分判決廢
　　棄改判。
四、據上論結，本件上訴，一部有理由，一部無理由，依民事訴訟法第四百四十九條
　　第一項、第四百五十條、第七十九條、第八十五條第二項判決如主文。
中　　　華　　　民　　　國　　九十三　　年　　 十二　　 月　　 十四　　 日
~B1民事第四庭審判長法　官　黃斐君
~B2　　　　　　　　法　官　張鑫城
~B3　　　　　　　　法　官　張浴美
右為正本係照原本作成。
不得上訴。
~B　　　　　　　　書記官　茆亞民
中　　　華　　　民　　　國　　九十三　　年　　 十二　　 月　　 十六　　 日
                                                                        Ｙ
